【裁判字號】    99,台上,2237
【裁判日期】    990415
【裁判案由】    妨害自由等罪
【裁判全文】
最高法院刑事判決            九十九年度台上字第二二三七號
上  訴  人  乙○○
            甲○○
上列上訴人等因妨害自由等罪案件，不服台灣高等法院中華民國
九十九年一月二十七日第二審更審判決（九十八年度重上更(一)字
第二五四號，起訴案號：台灣板橋地方法院檢察署九十三年度少
連偵字第二九號），提起上訴，本院判決如下：
    主  文
上訴駁回。
    理  由
一、私行拘禁部分：
按刑事訴訟法第三百七十七條規定：上訴於第三審法院，非以判
決違背法令為理由，不得為之。是提起第三審上訴，應以原判決
違背法令為理由，係屬法定要件，如果上訴理由書狀並未依據卷
內訴訟資料，具體指摘原判決不適用何種法則或如何適用不當，
或所指摘原判決違法情事，顯與法律規定得為第三審上訴理由之
違法情形，不相適合時，均應認其上訴為違背法律上之程式，予
以駁回。本件原審經審理結果，認為上訴人乙○○、甲○○與Ｃ
姓少年（民國七十六年十一月十六日生，行為時係少年，另案由
第一審法院少年法庭〈下稱少年法庭〉裁定交付保護管束確定在
案）、已判決確定共同正犯簡俊成、黃忠偉（由原審上訴審各判
處有期徒刑二年四月、二年確定在案），以及綽號「阿賢」、某
地下錢莊之不詳姓名成年男子等人間共同私行拘禁告訴人丙○○
之犯行罪證明確，因而撤銷第一審關於上訴人二人之科刑判決，
改判仍論乙○○、甲○○以成年人與少年共同私行拘禁罪，依序
各處有期徒刑貳年拾月、貳年貳月；並依中華民國九十六年罪犯
減刑條例之規定，各減為有期徒刑壹年伍月、壹年壹月；併均為
相關從刑之宣告。已詳敘調查、取捨證據之結果及憑以認定犯罪
事實之心證理由。並就上訴人二人否認犯行之供詞及其所辯各節
認非可採，詳加指駁。從形式上觀察，原判決並無足以影響判決
結果之違法情形存在。一、乙○○上訴意旨略以：(一)、乙○○曾
於原審聲請傳喚證人徐大為、林天送、蘇樹福等人，欲證明乙○
○與告訴人間債務問題業經和平協商，九十三年五月一日至三日
實係地下錢莊業者至事發地點與告訴人處理債務問題等情。乙○
○並曾聲請傳喚證人即告訴人，以釐清告訴人與Ｃ姓少年警詢時
，關於查扣之本票五張究係簽發予何人，及告訴人與自稱「廖仔
」地下錢莊之人或與許家銘間債務關係如何等節，其等所為供述
何以互不相符。惟原審均未予傳喚查明，顯有違誤。(二)、乙○○
與告訴人間債務糾紛業於九十三年四月十四日解決，同年五月一
日至三日實係「廖仔」錢莊、簡俊成前往與告訴人處理債務問題
，此由本案查扣之三張本票編號均在告訴人於同年四月十四日所
簽發編號NO624868號之後，即足得知；復以員警另查獲本票面額
新台幣（下同）二十萬元者一張、五萬元者二張，惟原判決未說
明此三張本票係開給何人、編號是否與查扣之本票編號相近、與
本案查扣之本票關連性如何；又Ｃ姓少年於警詢中對於告訴人積
欠乙○○若干債務並不知悉，卻知悉告訴人積欠「廖仔」錢莊及
簡俊成債務之數額，顯有疑義，原判決對於上情未予詳查，所為
認定，顯與經驗法則有違，併有調查未盡之違誤云云。二、甲○
○上訴意旨略以：證人Ｃ姓少年於警詢及九十三年五月四日於少
年法庭中所述，前後矛盾，並與事實不符，應不足採信；上訴人
二人均與Ｃ姓少年不熟識，事發後亦均未與Ｃ姓少年接觸，則Ｃ
姓少年嗣後於少年法庭改為有利於上訴人二人之證述，自無迴護
上訴人二人之理；告訴人於第一審改稱其係遭地下錢莊之人毆打
等語，實係因告訴人事後經由乙○○之友人徐大為處得知案發當
天之過程，始改變口供，非受上訴人二人之影響，原判決未再傳
喚Ｃ姓少年、告訴人到庭與甲○○對質，即遽採其等警詢所為較
不利於上訴人二人之證述為判決基礎，即有違誤等語。惟按：(一)
、採證認事，乃事實審法院之職權，其對證據證明力之判斷，如
未違背經驗法則或論理法則，復已敘述其憑以判斷之心證理由，
即不能任意指為違法。原判決綜核上訴人二人所供本件事實經過
，以及告訴人於警詢指訴被私行拘禁之情節，並援引Ｃ姓少年於
警詢、少年法庭及偵查中；簡俊成於第一審之證述；復參酌告訴
人受傷情形（上訴人二人涉犯傷害部分，業經告訴人撤回告訴，
原判決已敘明不另為不受理之諭知在案），有行政院衛生署台北
醫院診斷證明書與病歷摘要影本及受傷照片可佐；此外，並有警
員於現場查扣上訴人二人與其同夥共同傷害告訴人所用紅色釘書
機、黑色瓦斯ΒΒ槍及ΒΒ彈、瓦斯瓶、鐵鎚、黑色球棒、老虎
鉗等物，以及本票三張扣案等證據資料，憑以認定上訴人二人有
共同私行拘禁告訴人犯行之論據，而以上訴人二人所辯均為卸責
之詞，殊無足取，於理由內依憑調查所得之證據，詳加指駁；並
說明：(1)本件係乙○○將告訴人騙回計程車行，將之私行拘禁於
原屬乙○○辦公室之鐵皮屋二樓，再由黃忠偉、簡俊成等人以手
銬銬住告訴人，加以毆打；其間縱有廖姓地下錢莊業者帶人前來
毆打告訴人，亦僅係共同參與本件犯行，上訴人二人仍不能免除
共同妨害自由之刑責。(2)告訴人於警詢雖稱：「（問：警方在囚
禁你現場查扣之NO624869金額八千元及NO624873金額十五萬元商
用本票各一張，是否為你本人所簽發，你交付何人？）是我簽發
的沒錯，本票是要簽發給廖仔的男子」；於九十三年九月十七日
在少年法庭證稱：「624875號和624873號本票是同時寫的（即前
揭五萬元及十五萬元本票），五萬元和十五萬元是錢莊姓廖的人
要我分別開兩張，開這兩張本票是被強迫的，是姓廖的人帶兩、
三個人用恐嚇，如果我不簽的話要讓我斷手斷腳，這兩張本票好
像是第一次我被打時簽的。624869號本票八千元的這張是開給簡
俊成的」、「我簽這張本票是和平的，並沒有被強暴脅迫」等語
。然告訴人上開供述，與甲○○之自白已有不符，告訴人此部分
所陳尚不能採為有利於上訴人二人之證據。(3)乙○○於原審所提
三磊交通有限公司授權書、支票影本二紙等，亦非有利於上訴人
二人之證據。(4)告訴人事後於第一審及原審所陳；以及Ｃ姓少年
事後於少年法庭第二次、第三次調查時改稱：係為簡俊成討債，
並非為乙○○向告訴人討債云云，顯均係迴護上訴人二人之詞，
自無足取等由。所為論斷，核無違反客觀存在之證據法則。上訴
意旨任意指摘原判決有理由不備、矛盾及不適用法則之違法云云
，自非適法之第三審上訴理由。再警方僅於上揭原屬乙○○辦公
室之鐵皮屋二樓查獲前開三張本票，並無乙○○上訴意旨(二)所指
警員於現場另查獲面額二十萬元一張及面額五萬元之本票二張一
節，有台北縣政府警察局蘆洲分局刑事案件報告書及扣案本票三
張在卷可憑（見偵查卷第二、九十二頁）。上訴意旨未依據卷內
資料執為指摘，自非合法之上訴理由。(二)、證人已由法官合法訊
問，且於訊問時予當事人詰問之機會，其陳述明確別無訊問之必
要者，不得再行傳喚，刑事訴訟法第一百九十六條定有明文。告
訴人業於警詢指訴上訴人二人犯罪之情節甚詳，且於原審上訴審
以證人身分到庭具結作證，並由上訴人二人及辯護人進行詰問程
序（見上訴卷所附九十六年九月十一日審判筆錄第九至十五頁）
，原審未再傳訊，依上開規定並不違法。上訴意旨任意爭執，仍
非適法之第三審上訴理由。(三)、審判期日應調查之證據，係指與
待證事實有重要關係，在客觀上顯有調查必要性之證據而言，故
其範圍並非漫無限制，必其證據與判斷待證事實之有無，具有關
聯性，得據以推翻原判決所確認之事實，而為不同之認定，始足
當之。原判決已於理由貳、二之(八)及(九)說明：本件係經營計程車
行之乙○○因租車司機即告訴人積欠租金未還，將告訴人騙回車
行後，指使甲○○、簡俊成、黃忠偉、Ｃ姓少年等人以手銬加以
拘禁、看管，並以釘書針釘入左耳等處，持衣架、球棒等物或徒
手加以毆打，強迫簽發本票。上訴人二人所辯：未強迫告訴人簽
發本票等語；以及乙○○之原審辯護意旨所稱：告訴人與乙○○
早已就告訴人積欠車行之債務達成協議，乙○○並無限制告訴人
行動自由及凌虐告訴人之動機，本案與乙○○並無關聯，九十三
年五月一日案發當日並非為解決告訴人積欠乙○○計程車行之租
車費用，實係簡俊成與地下錢莊之人為解決告訴人所欠借款糾紛
，與乙○○無涉云云，均非可採。並說明：本件犯罪之事證明確
，乙○○具狀聲請傳喚證人林大為、林天送、蘇樹福；甲○○聲
請傳喚證人林宏茂等節，均核無必要等旨（見原判決第二十三至
二十七頁）。至於Ｃ姓少年部分，上訴人二人於原審均未聲請再
行傳訊，亦有原審卷可稽。原審未再為無益之調查，自無應於審
判期日調查之證據而未予調查之情形。上訴意旨指為違法，仍非
依據卷內訴訟資料而為具體指摘之正當第三審上訴理由。(四)、其
餘上訴意旨，經核係置原判決所為明白論斷於不顧，仍持已為原
判決指駁之陳詞再事爭辯，及對於事實審法院取捨證據與自由判
斷證據證明力之職權行使，或就與判決本旨無關之枝節事項，徒
以自己之說詞，任意指摘，難認已符合首揭法定之第三審上訴要
件。其等上訴均違背法律上之程式，俱應予駁回。
二、未經許可持有刀械部分：
按刑事訴訟法第三百七十六條所列各罪之案件，經第二審判決者
，不得上訴於第三審法院，法有明文。本件上訴人乙○○未經許
可持有刀械手指虎部分，原審係依槍砲彈藥刀械管制條例第十四
條第三項論處以未經許可持有刀械罪刑，核屬刑事訴訟法第三百
七十六條第一款之案件。依首開說明，既經第二審判決，自不得
上訴於第三審法院，乙○○竟復提起上訴，顯為法所不許，亦應
予駁回。
據上論結，應依刑事訴訟法第三百九十五條前段，判決如主文。
中    華    民    國  九十九  年    四    月   十五   日
                      最高法院刑事第九庭
                          審判長法官  邵  燕  玲
                                法官  李  伯  道
                                法官  孫  增  同
                                法官  李  英  勇
                                法官  蔡  名  曜
本件正本證明與原本無異
                                      書  記  官
中    華    民    國  九十九  年    四    月  二十一  日
                                                      Ｑ

司法院資訊處製作；財團法人民間司法改革基金會備份。
